臺灣高等法院刑事裁定
109年度聲再字第517號
再審聲請人
即受判決人  王勳聖



代  理  人  王韻茹律師
            蕭仰歸律師
            蔡正雄律師
上列再審聲請人即受判決人因違反證券交易法等案件，對於本院
108年度重金上更一字第4號，中華民國109年4月30日第二審確定
判決（原審案號：臺灣臺北地方法院103年度金訴字第23號，起
訴案號：臺灣臺北地方檢察署102年度偵字第12397號），聲請再
審，本院裁定如下：
    主  文
再審之聲請駁回。
    理  由
一、聲請再審意旨略以：再審聲請人即受判決人王勳聖（下稱聲
    請人）因證券交易法等案件，經本院以108年度重金上更一
    字第4號判決論處罪刑確定（該判決仍有部分被訴範圍經最
    高法院撤銷發回而未確定，本件聲請再審係針對已確定部分
    ，下稱原確定判決），因發現下列確實之證據，可資證明聲
    請人並無違反特別背信罪之犯行：
(一)同案被告林朝郎於案發後，自始至終均稱係基於個人財務專
    業敏感度之利率考量，而自行決定動用庫克鼎茂公司資金，
    支應聲請人認為道義上應補償林鴻聯之款項，故聲請人並無
    共同侵占庫克鼎茂公司資金情事。然原確定判決並未就此證
    據加以判斷，以嚴格證據證明聲請人與林朝郎有犯意聯絡，
    或以積極之證據證明聲請人有參與謀議等情，完全僅憑猜測
    而為聲請人不利之認定，自有認定事實未依證據之違法。
(二)原確定判決法院審理期間，從未詢問或調查同案被告林朝郎
    動用庫克鼎茂公司貸款期間，有無繳納利息，亦未詳查本案
    卷證資料，即認定：「林朝郎以前開方式挪用庫克鼎茂公司
    資金，所減省之利息支出，實係王勳聖本應負擔之利息支出
    ，就中化公司及庫克鼎茂公司而言，反因此增加負擔，所為
    不符經濟效益及中化公司利益甚為顯然，自無林朝郎所稱以
    其財務之立場能省則省之情。」、「就庫克鼎茂公司因此所
    多支出之利息，亦未見被告計息期間支付予庫克鼎茂公司。
    」並進而為不利於聲請人之判斷，實屬無據。按被告林朝郎
    於100年12月30日動支庫克鼎茂公司款項利息之相關單據（
    再審證9、10），業於原確定判決前已存在，確未經調查斟
    酌，自有開啟再審程序之必要云云。
二、刑事訴訟法第420條第1項第6款所指之「新事實」或「新證
    據」，於判決確定後始行存在或成立者之事實或證據，固然
    屬之，然若判決確定前即存在或成立之證據或事實，業經事
    實審法院於審判中調查、辯論，則無論原確定判決已詳述其
    調查、取捨證據之心證理由，或因該等證據或事實，客觀上
    與確定判決所認定之犯罪事實並無相當之關聯可為被告有利
    之認定，且於判決主旨不生影響，而原確定判決未說明不予
    採納之理由，要均與上開規定所指「未及調查斟酌」之情形
    不合，自非上開所謂之「新證據」或「新事實」。又再審制
    度之目的在發現真實並追求具體公平正義之實現，為求真實
    之發見，避免冤獄，對於確定判決以有再審事由而重新開始
    審理，攸關被告權益影響甚鉅，故除現行規定所列舉之新證
    據外，若有確實之新事實存在，不論單獨或與先前之證據綜
    合判斷，合理相信足以動搖原確定判決，使受有罪判決之人
    應受無罪、免訴、免刑或輕於原判決所認罪名之判決，應即
    得開啟再審程序。是依此款原因聲請再審者，應提出具體之
    新事實或新證據，由法院綜合新證據、新事實，與案內其他
    有利與不利之全部卷證，予以判斷，而非徒就卷內業已存在
    之資料對於法院取捨證據之職權行使加以指摘。
三、經查：
(一)本件聲請符合程序要件
　　聲請再審應以再審書狀敘述理由，附具原確定判決之繕本及
    證據，提出於管轄法院為之，刑事訴訟法第429條定有明文
    。本案聲請人經原確定判決認其犯證券交易法第171條第1項
    第3款之特別背信罪確定在案，有本院被告前案紀錄表在卷
    可參。聲請人於再審聲請狀表明聲請再審係以原確定判決為
    對象，並附具該判決之繕本及證據，是聲請人本案再審聲請
    合於程序要件為適法，應先敘明。
(二)原確定判決認定之犯罪事實，略如下述：　　
　1.聲請人係股票公開發行上市之中國化學製藥股份有限公司（
    下稱中化公司）董事長，中化公司於庫克群島成立之鼎茂國
    際股份有限公司（下稱庫克鼎茂公司，英文名稱：Timpco I
    nternational Co.,Ltd.）乃為中化公司持股百分之百之海
    外孫公司，資金全由中化公司提供，損益亦與中化公司合併
    編列財務報表計算之，其資金乃聲請人業務上實際得持有支
    配，同案被告即中化公司財務部經理林朝郎亦經授權有權動
    撥庫克鼎茂公司之資金。
　2.聲請人與林朝郎明知其等應忠實執行職務，而不得有意圖為
    自己或第三人之利益，而為違背其職務之行為，竟共同基於
    侵占庫克鼎茂公司資金之犯意聯絡，由聲請人指示林朝郎，
    於100年12月30日自庫克鼎茂公司設於元大商業銀行（下稱
    元大銀行）國外部，由中化公司提供150萬美元（以下關於
    金額之單位，除標註為美元者外，均為新臺幣）本票為擔保
    品而開設之0000000000000號1年期之循環貸款帳戶內，動支
    52萬1160美元（經折算已逾500萬元）以支應王勳聖允諾補
    償林鴻聯之要求。
　3.林朝郎將上揭金額分成4筆，以每筆13萬290美元（每筆含郵
    電費10美元，實際匯入金額為13萬280美元，依各銀行結匯
    價格不同，折合約394萬170元或394萬1473元）匯入不知情
    之中化公司員工彭盛城設於上海商業儲蓄銀行城中分行帳號
    180295號、任雯靜所設帳號146005號、林朝郎所設帳號1126
    08號等帳戶，及不知情之中化公司員工李玉琳設於華南商業
    銀行營業部帳號000000000000號之帳戶後，林朝郎再於101
    年1月3日，指示李玉琳自前揭帳戶提領1182萬510元，及394
    萬1473元，扣除匯費及手續費150元，共計1576萬1833元匯
    至林鴻聯指定不知情之詹美儀設於聯邦商業銀行忠孝分行帳
    號000000000000之帳戶，作為王勳聖補償林鴻聯之用，將庫
    克鼎茂公司資金侵占入己，致中化公司受有上開金額之損害
    。
(三)原確定判決係依憑：證人即共同被告林朝郎、證人李玉琳、
    彭盛城、任雯靜之證述、經濟部投資審議委員會102年3月15
    日經審二字第01020008629號函及所附中化公司轉投資庫克
    鼎茂公司相關資料、元大銀行國外部102年3月8日元國外字
    第1020000101號函、102年4月17日元國外字第1020000154號
    函暨所附中化公司及庫克鼎茂公司開戶及交易相關資料、上
    海商銀城中分行102年4月17日上城中字第1020000065號函及
    所提供彭盛城、任雯靜、林朝郎帳戶於100年12月30日分別
    存入394萬170元之買匯水單及101年1月3日分別支出394萬17
    0元之取款憑條、101年1月3日李玉琳匯款1182萬380元至詹
    美儀帳戶之匯出匯款申請書、華南銀行總行102年4月24日營
    清字第1020013541號函及所檢附李玉琳帳戶101年1月3日之
    取款憑條、匯款申請書，元大銀行國外部104年4月10日元國
    外字第1040000193號函及所附庫克鼎茂公司帳戶於100年12
    月14日、100年12月30日之撥款申請書，及扣案之任雯靜、
    彭盛城上海商銀帳戶存摺等證據，認定之上開犯罪事實，並
    論以聲請人與林朝郎共同犯證券交易法第171條第1項第3款
    之特別背信罪，業於理由欄內詳為說明所憑之依據與得心證
    之理由（見本院卷第77-84頁），並經本院調取全案卷宗核
    閱無訛，而其理由之推理及論斷，客觀上亦無違反經驗法則
    或論理法則。
(四)聲請人聲請再審之依據，無非係以原確定判決未採信證人即
    同案被告林朝郎之證述，且未調查林朝郎動用庫克鼎茂公司
    貸款期間，有無繳納利息之相關證據。然：
　1.聲請人確與同案被告林朝郎共同為本案犯行之事實，業經原
    確定判決詳細敘明其論斷之理由如前述，並就證人即同案被
    告林朝郎關於此部分之證述、自白何以不可採信，詳述其調
    查、取捨證據之心證理由（見本院卷第79-82、84頁），故
    聲請人此部分所提之證據即屬經原確定判決法院實質審酌，
    並非未經判斷之證據資料。依前揭說明，此部分證據自非所
    謂新證據。聲請人無非僅就存於卷內且經原確定判決實質審
    酌認定之各該證據證明力再事爭辯，片面為個人意見之取捨
    ，逕對原確定判決採證認事之職權行使，任意指摘，殊難逕
    予憑採；
　2.又就庫克鼎茂公司貸款期間，林朝郎有無及以何資金繳納利
    息部分，聲請人雖提出再審證9、再審證10為其依據，然其
    提出之元大銀行交易憑證（再審證9），僅顯示匯款人LI YU
    LIN（李玉琳）於101年1月9日匯入1500美元給收款人庫克鼎
    茂公司（見本院卷第119頁），而再審證10即元大銀行交易
    憑證，亦僅係顯示庫克鼎茂公司有於101年1月13日將利息38
    5.08美元自外匯存款提出（見本院卷第121頁），均與繳納
    該利息之來源無關，且本案中負責匯款之證人李玉琳，亦未
    曾證述上開匯款之事實與繳付利息資金之來源（見本院卷第
    157-168頁），故無從認定該利息款項係由聲請人或其配偶
    所支出。況聲請人所提出之上述待證事項，並不影響原確定
    判決結果之認定（見最高法院109年度台上字第3424號刑事
    判決第9頁，即本院卷第174頁），尤無再次傳喚證人林朝郎
    到庭調查此事證之必要，聲請人此部分證據調查之聲請，自
    無可採。是縱將聲請人提出之上開證據與原已存在之證據綜
    合判斷，客觀上仍不足以令人產生合理之懷疑，而足以動搖
    原確定判決，使其得受有利之裁判，自與刑事訴訟法第420
    條第1項第6款規定新證據應具備之確實性要件亦有未合，而
    無再審之理由。　　
四、綜上所述，聲請人本案聲請再審意旨所列各項，均與刑事訴
    訟法第420條第1項第6款所定聲請再審要件不符，而無再審
    理由，其所為再審之聲請，應予駁回。
據上論斷，應依刑事訴訟法第434條第1項，裁定如主文。
中　　華　　民　　國　　110 　年　　1 　　月　　29　　日
                  刑事第五庭  審判長法  官  王屏夏
                                    法  官  戴嘉清
                                    法  官  林柏泓
以上正本證明與原本無異。
如不服本裁定，應於收受送達後10日內向本院提出抗告狀。
                                    書記官  武孟佳　
中　　華　　民　　國　　110 　年　　2 　　月　　3 　　日